【裁判字號】    99,監宣,6
【裁判日期】    990330
【裁判案由】    聲請監護宣告等
【裁判全文】
臺灣高雄地方法院民事裁定            99年度監宣字第 6 號
聲  請  人  丁○○
應受監護宣  甲○○
告      人
上列聲請人聲請監護宣告事件，本院裁定如下：
    主  文
宣告甲○○（女，民國○○年○ 月○ 日生，身份證統一編號：Ｚ000
000000號）為受監護宣告之人。
選定乙○○（女，民國○○年○ 月○○日生，身份證統一編號：Ｚ000
000000號）為受監護宣告人甲○○之監護人。
指定丙○○（女，民國○○年○ 月○ 日生，身份證統一編號：Ｚ000
000000號）為會同開具財產清冊之人。
聲請程序費用由受監護宣告人甲○○負擔。
    理  由
一、本件聲請意旨略以：聲請人為應受監護宣告人甲○○之長子
    ，甲○○於民國98年5 月16日因罹患腦溢血及失智症，現長
    期臥床，日常生活依賴他人照顧，雖延醫診治但不見起色，
    近日已不能為意思表示或受意思表示，或不能辨識其意思表
    示之效果，已達受監護宣告之程度，聲請人爰依法聲請本院
    准予對甲○○為監護宣告等語。
二、按「對於因精神障礙或其他心智缺陷，致不能為意思表示或
    受意思表示，或不能辨識其意思表示之效果者，法院得因本
    人、配偶、四親等內之親屬、最近一年有同居事實之其他親
    屬、檢察官、主管機關或社會福利機構之聲請，為監護之宣
    告。」，98年11月23日修正生效之民法第14條第1 項定有明
    文。又「法院應於鑑定人前訊問應受監護宣告之人。但有礙
    難訊問之情形或恐有害其健康者，不在此限。」、「監護之
    宣告，非就應受監護宣告之人之精神或心智狀況訊問鑑定人
    後，不得為之。」、「法院為監護之宣告時，應依職權就配
    偶、四親等內之親屬、最近一年有同居事實之其他親屬、主
    管機關、社會福利機構或其他適當之人選定一人或數人為監
    護人，並同時指定會同開具財產清冊之人。」，98年11月23
    日修正生效之民事訴訟法第602 條第1 項、第603 條、民法
    第1111條第1 項亦分別定有明文。
三、經查，聲請人主張之事實，業據提出戶籍謄本、財團法人天
    主教聖功醫院診斷證明書及中華民國身心障礙手冊各1 份為
    證。而本院為審驗甲○○之心神狀態，於鑑定人聖功醫院冼
    鴻曦醫師前訊問甲○○，其因作氣切手術無法回答，對點呼
    其姓名有點頭反應，對法官訊問希望由何人替其管理財產，
    則其以手指向其次女乙○○，但關於鑑定實施的內容以筆談
    方式仍溝通困難；經鑑定人冼鴻曦醫師鑑定後認為：病患（
    即甲○○）無法講話，有部分理解力，但有時溝通困難，病
    患去年5 月16日腦中風後臥床，生活需要完全照顧，思考、
    判斷力有受到影響，意識狀態清醒，但是對於一些問題回答
    有些正確，有些無法理解，簡單數字可以計算，對外溝通部
    分有部分正確，對於日常生活不能自己表達自己的需要，不
    能管理處分自己的財產，有進步空間，為意思表示或受意思
    表示，或辨識其意思表示效果之能力，顯有不足，建議為監
    護宣告等語（見本院99年2 月26日鑑定筆錄），是依上揭鑑
    定結果，甲○○因上揭疾病致其心智缺陷，影響其判斷能力
    ，已達不能管理處分自己財產之程度，應可認定。本院爰依
    法宣告其為受監護宣告之人。
四、次按法院選定監護人時，應依受監護宣告之人之最佳利益，
    優先考量受監護宣告之人之意見，審酌一切情狀，並注意下
    列事項：一、受監護宣告之人之身心狀態與生活及財產狀況
    。二、受監護宣告之人與其配偶、子女或其他共同生活之人
    間之情感狀況。三、監護人之職業、經歷、意見及其與受監
    護宣告之人之利害關係。四、法人為監護人時，其事業之種
    類與內容，法人及其代表人與受監護宣告之人之利害關係，
    民法第1111條之1 定有明文。而該條立法理由則以：「受監
    護宣告之人仍具獨立人格，如其就監護人之人選，曾表示意
    見者，法院自應參酌之，爰於序文明定，法院選定監護人時
    ，應優先考量受監護宣告之人之意見。例如將受監護宣告之
    成年人如曾建議特定人為監護人者，倘不違背該成年人之利
    益，則應依其建議定監護人。至於本條所稱「受監護宣告之
    人之意見」，係指受監護宣告之人於未喪失意思能力前所表
    示之意見，或於其具有意思能力時所表示之意見，要屬當然
    。」。查受監護宣告人於99年2 月26日鑑定時，在紙上寫下
    ：「財產自己管」，並於法官詢問：「希望財產由何人管理
    ？」，先拍自己胸口，嗣向其表示其可能無法自己管理財產
    後，即以手勢指向在場之次女乙○○，可見受監護宣告人在
    意識清醒狀態下，表示由乙○○管理其財產；且聲請人於99
    年3 月16日到庭陳稱：「（問：對於選定監護人有何意見？
    ）我尊重我母親的意願，當天在聖功醫院時我母親說乙○○
    」等語（見卷第83頁）；另受監護人之長女丙○○亦到庭陳
    述：「監護人給乙○○擔任沒關係」等語（見卷第84頁）；
    而乙○○亦有意願擔任受監護人之監護人。是本院綜合上開
    情狀，認由受監護宣告人之次女乙○○擔任受監護宣告人之
    監護人，應無不當之處，爰選定乙○○擔任受監護宣告人甲○○之監護人。又經本院選定之監護人乙○○，自應依民法
    第1112條規定，負責護養療治受監護宣告人甲○○之身體及
    妥善為財產管理之職務（包括代理受監護人與財團法人天主
    教聖功醫院附設護理之家締結照護契約），一併敘明。
五、另就指定會同開具財產清冊之人部分，聲請人陳述：由丙○○擔任會同開具財產清冊之人等語。本院參酌，丙○○為受
    監護宣告人之長女，是本院認由其擔任會同開具財產清冊之
    人，亦無不當，本院爰依上揭法條規定，指定丙○○擔任會
    同開具財產清冊之人。又依民法第1113條準用同法第1099條
    之規定，於監護開始時，監護人乙○○對於受監護宣告人甲○○之財產，應會同丙○○，於2 個月內開具財產清冊並陳
    報法院，併此敘明。
六、依民事訴訟法第608 條第1 項，裁定如主文。
中    華    民    國    99    年    3     月    30    日
                   家事法庭     法  官  郭佳瑛
正本係照原本作成。
如不服本裁定關於選定監護人及指定會同開具財產清冊之人等部
分，應於送達後10日內向本院提出抗告狀，並繳納抗告費新臺幣
1,000元；其餘關於宣告監護之部分，不得抗告。
中    華    民    國    99    年    3     月    30    日
                                書記官  曾小玲

司法院資訊處製作；財團法人民間司法改革基金會備份。
